【裁判字號】    89,易,1450
【裁判日期】    890517
【裁判案由】    侵占
【裁判全文】
台灣板橋地方法院刑事判決                        八十九年度易字第一四五號
    公  訴  人  台灣板橋地方法院檢察署檢察官
    被      告  甲○○
右列被告因業務侵占案件，經檢察官聲請簡易處刑（八十八年度偵字第一八四六八號
），嗣經本院板橋簡易庭認不得以簡易判決處刑（受理案號：八十八年度板簡字第一
七九四號），移請本院刑事庭依通常程序審判，本院判決如左：
    主  文
甲○○意圖為自己不法之所有，而侵占對於業務上所持有之物，處有期徒刑柒月，緩
刑貳年。
    事  實
一、甲○○前於民國（下同）八十二年二月十八日起至八十七年十一月底止，在台北
    市○○路○段二九六號乙○○○○險股份有限公司（下稱國泰公司）擔任外勤股
    長，主要負責拓展公司業務，並代公司向投保客戶收取保險費，為從事業務之人
    。因個人債務糾紛，遭地下錢莊索債，竟意圖為自己不法之所有，於八十七年十
    月十四日，將國泰公司委由其向保戶王靜瑩收取之保險費新台幣（下同）二萬零
    八百六十四元之業務上所持有之物侵占入己，並另簽發發票人為甲○○，付款人
    為泛亞商業銀行儲蓄部，支票號碼為ＰＡ0000000號，發票日為八十七年
    十二月一日，金額為二萬零八百六十四元之支票乙紙繳回公司。嗣因國泰公司屆
    期提示前揭支票不獲兌現，經向保戶王靜瑩詢問後始查悉上情。
二、案經被害人國泰公司訴請台灣板橋地方法院檢察署檢察官聲請簡易處刑，經本院
    板橋簡易庭認不得以簡易判決處刑，而移由本院刑事庭依通常程序審理。
    理  由
一、訊據被告甲○○對於右揭時、地將國泰公司委由其向保戶王靜瑩收受之保險費二
    萬零八百六十四元挪為私用之事實，固不否認，惟矢口否認有何侵占之意圖，並
    辯稱：伊係經保戶王靜瑩之同意，才挪用上開款項，且嗣後有開立支票繳交公司
    ，係因之前所開支票遭預定雜誌公司誤軋，被銀行列為拒絕往來戶，無法將挪用
    款項存入，才造成退票之事實，伊並無侵占之故意云云。經查：右揭事實，業據
    告訴人國泰公司之代理人楊士賢、蔡士彥於偵查中指訴綦詳，並有王靜瑩出具之
    聲明書一紙與被告所簽發之支票影本二紙及台北市票據交換所存款不足退票單影
    本一紙附卷可稽。又被告雖辯稱伊挪用保險費，係經保戶王靜瑩之同意，然王靜
    瑩所交予被告之二萬零八百六十四元係為繳交續期保險費，並非與被告之私人借
    貸，此有王靜瑩所出具之聲明書一紙在卷可按。再被告於偵查中供述；「公司規
    定不可挪用現金」、「公司誤以為我幫保戶代繳，不知我已收現金」（見偵查卷
    第十四頁反面、第三十九頁反面）。是被告既明知保戶所繳交之現金保費，應繳
    回公司不可挪用。況該筆保險費經保戶王靜瑩繳交予被告後，即屬告訴人國泰公
    司所有，王靜瑩並無同意被告挪用上開金錢之權限。是被告縱經保戶王靜瑩同意
    始挪用上開金錢，亦無法阻其侵占罪責之成立。復按侵占罪為即成犯，於持有
    人將持有他人之物變易為所有之意思時，即行成立（最高法院六十七年台上字第
    二六六二號判例意旨參照）。故被告嗣後雖有簽發支票繳交公司，無論支票無法
    兌現之原因為何，均無礙侵占罪名之成立。又被告任職保險業已達五年之久，對
    保險費收受後應以現金立即繳交公司之慣例應知之甚稔，惟其並未立即將所收現
    金保險費繳交公司，卻以支票替代，且其因個人債務糾紛遭錢莊索債，勢必所開
    立之支票日後無法兌現，此為被告所明知，其具不法所有之意圖彰彰明甚。是被
    告所辯無侵占意圖乙節，顯屬卸責之詞，委無可採。罪證明確，被告犯行洵堪認
    定。
二、核被告所為，係犯刑法第三百三十六條第二項之業務侵占罪。爰審酌被告之品行
    、智識程度及被告因地下錢莊索債需急而為本件犯行，侵占之金額不多所生危害
    尚非重大以及被告犯罪後之態度等一切情狀，量處如主文所示之刑，用示懲儆。
    末查；被告前未曾受有期徒刑以上刑之宣告，此有台灣高等法院檢察署刑案紀錄
    簡覆表附卷可徵。被告因一時貪念而為本件犯行，現已將侵占款項返還告訴人國
    泰公司（有清償證明一紙在卷），經此偵審教訓，信已足收警惕之效，應無再犯
    之虞，本院認其宣告之刑以暫不執行為適當，爰依法諭知緩刑二年，以勵自新，
    並策來茲。
據上論斷，應依刑事訴訟法第四百五十二條、第二百九十九條第一項前段，刑法第三
百三十六條第二項、第七十四條第一款，罰金罰鍰提高標準條例第一條前段，判決如
主文。
本案經檢察官許智評到庭執行職務
中      華      民      國      八十九      年     五     月    十七    日
                                      台灣板橋地方法院刑事第二庭
                                          法  官  潘  長  生
右正本證明與原本無異
如不服本判決應於送達後十日內向本院提出上訴狀
                                          書記官  王  增  華
中      華      民      國      八十九      年     五     月    十九    日
附錄本案論罪科刑法條全文：
刑法第三百三十六條
對於公務上或因公益所持有之物，犯前條第一項之罪者，處一年以上七年以下有期徒
刑，得併科五千元以下罰金。
對於業務上所持有之物，犯前條第一項之罪者，處六月以上五年以下有期徒刑，得併
科三千元以下罰金。
前二項之未遂犯罰之。


司法院資訊處製作；財團法人民間司法改革基金會備份。
